臺灣臺北地方法院民事判決　　　　　　　94年度訴字第2217號
原　　　告　鴻運電子股份有限公司
法定代理人　丙○○
　　　　　　張承中律師
訴訟代理人　黃英哲律師
複代理人　　邱琇偵律師
被　　　告　塨道科技股份有限公司
法定代理人　甲○○
訴訟代理人　郭疆平律師
上列當事人間給付貨款事件，本院於中華民國94年12月14日言詞
辯論終結，判決如下：
    主      文
原告之訴及假執行聲請均駁回。
訴訟費用由原告負擔。
    事實及理由
甲、程序方面：
一、按當事人得以合意定第一審管轄法院。但以關於由一定法律
    關係而生之訴訟為限。前項合意，應以文書證之。查，被告
    之事務所雖非設於本院轄區，然依據兩造所簽訂之委託製造
    契約書第10條約定，以本院為第一審管轄法院，故本院自有
    管轄權，合先敘明。
二、復按，訴狀送達後，原告不得將原訴變更或追加他訴。但被
    告同意者、擴張或減縮應受判決事項之聲明者，不在此限。
    民事訴訟法第255條第1項第1、3款分別定有明文。原告前對
    被告聲請核發支付命令聲明為「債務人應給付聲請人新台幣
    （下同）2,626,358元及自支付命令狀繕本送達翌日起至清
    償日止，按年息5％計算之利息。」嗣經被告收受該支付命
    令異議後，原告旋即擴張聲明為「被告應給付8,431,956元
    ，及自民國90年2月2日起至清償日止，按年息5％計算之利
    息」（見擴張訴之聲明狀，本院卷第18頁），被告亦於94年
    7 月11日言詞辯論期日當庭表示同意（見本院卷第99頁）。
    又原告復於94年9月30日以準備書二狀，將聲明減縮為「被
    告應給付8,429,014元及自91年3月29日起至清償日止，按年
    息5％計算之利息。」（見本院卷第131頁）。核原告所為，
    係先擴張應受判決事項之聲明後復減縮之，被告亦表示同意
    原告擴張聲明部分，自與前揭規定相符，自應准許。
三、被告原名稱為工道有限公司，嗣於89年8月30日經全體股東
    同意變更組織為「塨道股份有限公司」，此有被告公司通知
    在卷可參（見本院卷第36頁），自應由塨道股份有限公司繼
    受工道有限公司之變更組織前一切權利義務，先予敘明。
乙、實體方面：
一、原告起訴主張：伊於89年6月7日與被告之前身「工道有限公
    司」簽訂「合作契約書」，約定由伊以參與被告現金增資方
    式，投資入股1,300萬元，其投資目的即在於取得被告全部
    對外之生產訂單。然根據大中國際聯合會計師事務所（下稱
    大中會計師事務所）查核伊89年度財務報表之詢證回函內容
    顯示，截至89年12月31日止，兩造間之往來交易金額，尚有
    應付帳款（即貨款）19,833,084元未加以清償，被告對於上
    述貨款金額之會計師詢證，已回函予以承認。此外，被告於
    90年1月4日又與伊進行2筆交易，累計兩造間之交易金額為
    20,040,210元。而被告曾開立面額均為2,902,799元，發票
    日各為90年4月至9月之每月月底，共計6張支票並於90年3月
    28日交付予伊，伊乃將該6張支票總金額17,416,794元，先
    行以「沖款」方式逐步沖抵部份對被告之應收帳款，共計「
    沖款」之支票款金額為17,413,852元，尚餘2,942元支票款
    未於進行沖款。故伊對被告之應收帳款中，僅剩下3筆貨款
    餘額2,626,358元不足以上開支票款進行沖款作業；然因後
    來上開支票中，票號AE0000000，發票日為90年7月31 日，
    以及票號AE981560，發票日為90年9月30日之2張支票，被告
    有存款不足之情形，因伊當時係擔任被告之法人董事及監察
    人，唯恐被告退票會造成伊商譽不利影響，遂將該2紙支票
    加以撤回未予提示。嗣於91年12月31日原告即將上述三筆帳
    款金額2,626,358元，以及上揭二張支票金額5,805,598 元
    均轉為「呆帳」。由此可知，被告確實尚積欠原告8,429,
    014元（扣除掉未進行沖款之支票金額2,942元）之金錢債務
    未予清償。又被告因財務困難無法支付前開款項，被告法定
    代理人遂於90年2月1日發給當時伊公司之乙○○一封電子郵
    件，內容不僅承認被告確實積欠伊貨款之情形，並提議由被
    告開出12張支票，以一年的時間付清與伊之所有貨款，自應
    認兩造於90年3月28日成立一和解契約，又伊既同意給予被
    告一年之清償期，而被告到期後仍積欠8,429,014元尚未清
    償，伊自得請求自91年3月29日起至清償日止，按年息5％計
    算之遲延利息。並聲明：(一)被告應給付8,429,014元及自91
    年3月29日起至清償日止，按年息5％計算之利息；(二)願供擔
    保，請准宣告假執行。
二、被告則以：原告依其簽發之90年7月31日及同年9月30日支票
    請求被告給付5,805,598元貨款或票款部分，迄原告於94年6
    月20日擴張訴之聲明狀中追加起訴請求，已逾2年或1年之消
    滅時效。另貨款2,626,358元部分，係含括在上述2紙支票金
    額之內，迄原告於93年12月8日向法院聲請對被告發支付命
    令之時，已逾2年或1年之消滅時效，且該筆2,626,358元貨
    款所含括之三批貨物，原告於89年11月30日、同年12月19日
    及90年1月4日即開立統一發票向被告請款，則其貨款請求權
    迄原告於93年間對被告發支付命令之時，顯已罹於2年之時
    效而消滅，其自得主張時效抗辯而拒絕給付。其雖於91年2
    月19日曾回函給原告委託做帳之大中會計師事務所，然其於
    該函證中以原告之貨物係不良品及有延遲出貨等情形，而主
    張扣款USD60,266.9元（即新台幣1,936,375元），顯然被告
    就該扣款之貨款並不承認原告有債權存在，而僅在689,983
    元（2,626,358-1,936,375=689,983）之範圍內發生之效力
    發生承認之效力。況其回函之時間為91年2月19日，而原告
    係遲至93年12月8日始就該貨款向法院聲請對被告發支付命
    令，則原告對被告之貨款請求權已罹於2年時效而消滅。另
    兩造間並未成立原告所稱之和解契約，自無從因和解之法律
    行為而使請求權時效加長為15年。何況原告單方主張已成立
    之和解內容，係就債務之分期清償而已，乃以原來明確之法
    律關係為基礎成立和解，應僅有認定之效力，並無創設且無
    因之法律關係存在，故原告仍僅得以原來之貨款關係於2年
    之消滅時效期間內訴請給付。另由原告為股票上市公司，卻
    歷時3年為向其行使票款及貨款請求權，並指示大中會計師
    事務所自91年度起，不再將被告之貨款債務列為應收帳款，
    足認原告已免除其所負之本件債務。退步言之，如原告之貨
    款請求權並未罹於時效而消滅時，原告有向其借用22套模具
    ，經原告運往大陸地區時竟遭大陸地區海關扣留，可見原告
    確實應對其負不能返還模具之損害賠償責任。而該批模具之
    每套造價為40萬元，22套之總價為880萬元，其亦得以此金
    錢給付之損害賠償債權880萬元與原告之債權抵銷等語，資
    為抗辯。並聲明：如主文所示。
三、查，兩造於89年7月27日簽訂委託製造合約書，約定被告一
    切產品製造，皆全數委託原告生產。又依據大中會計師事務
    所查核原告89年度財務報表之詢證回函內容顯示，截至89年
    12月31日止，兩造間之往來交易金額，尚有應付帳款（即貨
    款）19,833,084元未加以清償，被告對於上述貨款金額之會
    計師詢證，並予以回覆認。另兩造於90年1月4日復進行交易
    ，累計兩造間之交易金額為20,040,210元。而被告曾開立面
    額均為2,902,799元，發票日各為90年4月至9月之每月月底
    ，共計6張支票並於90年3月28日交付予原告，然其中票號
    AE0000000，發票日為90年7月31日，以及票號AE981560，發
    票日為90年9月30日，該2張支票原告未予提示。被告法定代
    理人於90年2月1日發給當時擔任原告公司總經理之乙○○電
    子郵件承認被告確實積欠伊貨款之情形，並提議由被告開出
    12張支票，以一年的時間付清與原告之所有貨款等情，業據
    原告提出委託製造合約書、統一發票、被告就大中會計師事
    務所查核原告89及90年度財務報表之詢證回函、電子郵件暨
    支票等件為證（見本院卷第24至第35頁），且為被告所不爭
    執，堪信為真實。
四、兩造之爭點及論述：
    按商人、製造人、手工業人所供給之商品及產物之代價請求
    權，因二年間不行使而消滅。民法第127條第8款定有明文。
    原告主張其得依據兩造所簽訂之契約，訴請被告給付積欠之
    貨款，為被告所否認，並以前揭情詞置辯。故本件首應探究
    原告之貨款請求權是否業已罹於時效而消滅，致被告得執時
    效抗辯拒絕本件給付。經查：
（一）原告前主張被告積欠如附件序號第12、14、15等3筆款項
      共計2,626,358元聲請對被告核發支付命令，又該3筆款項
      既分別於89年11月30日、同年12月19日、90年1月4日即到
      期，並由原告開立統一發票向被告請款，然原告遲至93年
      12月8日始向法院聲請對被告核發支付命令，此有民事聲
      請支付命令狀上蓋用收文戳章附卷可參，故原告提起支付
      命令之聲請時，已逾2年之請求權時效。
（二）原告復於被告對支付命令異議後，擴張其聲明包括並請求
      附件序號第1至11、13、16等之貨款，然該貨款之到期日
      分別自89年9月1日至90年1月4日等，原告遲至94年6月20
      日方對被告起訴請求之，亦已逾2年之請求權時效。
（三）原告雖謂被告於91年2月19日曾回函給原告委託做帳之大
      中國會計師事務所，承認積欠原告90年度之貨款為2,626,
      358元云云，惟查：被告於該函證中亦加註「其中應付款
      USD60,266.9元為不良品及遲延等扣款費」（見本院卷第
      30頁），其中被告稱應扣款金額為美金60,266.9元約折合
      新台幣1,936,375元，顯見被告並未全數承認原告之債權
      ，而僅在689,983元（計算式：2,626,358-1,936,375=
      689,983）之範圍內發生之效力。又殊不論本件被告於回
      函給大中會計師事務所時所承認之貸款為若干，而承認僅
      生時效中斷之效力，被告回函之時間為91年2月19日，而
      原告係遲至93年12月8日始就該貨款向法院聲請對被告發
      支付命令，則原告對被告之貨款請求權已罹於2年時效而
      消滅，殆屬無疑。
（四）原告復謂依據被告法定代理人於90年25月1日寄發予伊前
      總經理高旭暉之電子郵件，及被告嗣於90年3月8日簽發支
      票給伊兌領，兩造應已成立「和解契約」或因「意思實現
      而成立和解契約」，且該和解契約之請求權時效為15年，
      故其請求權尚未罹於時效云云。惟查：
    1.又前開電子郵件之寄送對象即原告前總經理乙○○就兩造
      間是否成立和解契約乙事到庭具結證稱「（問：原證5號
      中記載被告以1年的時間開立12張票清償，你是否同意？
      ）依據電子郵件的記載我是不同意的。」（見本院94年11
      月14日言詞辯論筆錄，本院卷第169頁）。被告既向擔任
      原告總經理之高旭暉要求緩期清償，然高旭暉既明示不同
      意被告之請求故自應認兩造間並未就原告緩期清償之要求
      達成合致。
    2.另被告雖於90年3月28日交付玉山商業銀行三重分行發行
      ，票號分別為AE0000000至AE0000000、票載發票日分別為
      94年4月30日、5月31日、6月30日、7月31日、8月31日、9
      月30日，票面金額同為2,902,799元之支票予原告。然被
      告所交付者非如其電子郵件中所稱共開立12張支票，且前
      開6紙支票金額合計共17,416,794元，此部分支票票款金
      額亦與原告所主張被告積欠之貨款歧異，自難認兩造間確
      實已依據往來之電子郵件內容達成和解。
    3.又原告雖事後收受被告所開立之支票，且未立即向原告請
      求，然綜觀被告法定代理人所書寫前開電子郵件內容，僅
      承認有積欠原告貨款一事，並表示會以最大誠意努力來解
      決貨款問題，並提出開出12張票據以一年時間付清貨款並
      附上5％利息之請求（見本院卷第32頁）。故該電子郵件
      應認僅係為被告承認貨款存在並提出分期清償計畫，希冀
      原告接受此方案後能給予被告一年之緩衝期方付清積欠之
      貨款，即便認定兩造間確實有依此條件為履行，但乃以原
      來明確之法律關係為基礎成立和解，而僅有認定之效力，
      並無創設且無因之法律關係存在，故原告仍僅得以原來之
      貨款關係於兩造協議清償期屆滿後之2年之消滅時效期間
      內訴請給付，而不能另主張新的契約關係而起算15年之消
      滅時效，應屬無疑。綜上，即便原告同意被告所請，亦得
      於91年2月1日緩衝期屆滿後，向被告請求貨款，然原告遲
      至93年12月10日方以支付命令請求部分貨款另於94年6月
      20 日追加起訴請求其餘貨款，均已逾2年之請求權時效規
      定。
（五）綜上，原告之貨款請求權已罹於時效而消滅，被告自得執
      時效抗辯拒絕給付。本件被告既主張時效抗辯，拒絕給付
      貨款。從而，原告依據貨款請求權訴請被告給付如聲明所
      示之貨款及利息，即屬無據，應予駁回。又原告受敗訴判
      決，其假執行之聲請即失所依據，應併予駁回。
五、因本件事證已臻明確，兩造其餘主張陳述及所提之證據，經
    本院斟酌後，認與判決結果不生影響，均毋庸再予論述，附
    此敘明。
六、訴訟費用負擔之依據：民事訴訟法第78條。
中　　華　　民　　國　　94　　年　　12　　月　　28　　日
                  民事第四庭    法　官　黃柄縉
以上正本係照原本作成
如對本判決上訴，須於判決送達後20日內向本院提出上訴狀
中　　華　　民　　國　　94　　年　　12　　月　　29　　日
                    　　　　　　書記官　楊湘雯
